臺灣高等法院臺南分院刑事判決
　　　　　　　　　　　　　　94年度上更(一)字第223號　Ａ
上　訴　人
即　被　告　乙○○
選任辯護人　翁瑞昌　律師
上列上訴人因違反毒品危害防制條例案件，不服中華民國九十一
年三月廿二日台灣台南地方法院九十年度訴字第九三四號第一審
判決（起訴案號：台灣台南地方法院檢察署九十年度偵字第五○
二九、五○三二號），提起上訴，判決後，由最高法院第一次發
回更審，本院判決如下：
      主      文
原判決關於乙○○部分撤銷。
乙○○連續販賣第二級毒品，處有期徒刑柒年陸月；扣案之第二
級毒品安非他命柒小包（合計淨重柒點肆壹公克）均沒收銷燬之
，扣案之行動電話壹支、電池壹個均沒收；販賣第二級毒品所得
新臺幣貳仟元沒收，如全部或一部不能沒收時，以其財產抵償之
。
      事      實
一、乙○○基於意圖營利之概括犯意，以0000000000號行動電話
    為聯絡工具，於民國（下同）九十年三、四月間，連續在台
    南縣新市鄉○○村○道○○○路段，以每次新台幣（下同）
    一千元價格，販賣第二級毒品安非他命予丙○○（綽號阿忠
    ）二次；乙○○又承前揭販賣毒品之概括犯意，林世華（已
    經判刑確定）則基於幫助販賣第二級毒品犯意，於九十年四
    月廿六日下午三時四十六分許，由乙○○駕駛Ｃ九─Ｐ六一
    二號小客車，搭載林世華，前往台南縣新市鄉○○村○道台
    一線三一三．六公里處，擬將安非他命販賣予丙○○，途中
    為避免警察臨檢查獲，致販賣無功，乙○○乃在車內將其所
    有安非他命一小包（淨重一．四八公克），放置香煙盒，交
    付林世華保管。嗣於九十年四月廿六日下午四時十分許，丙
    ○○因向警方檢舉乙○○販售毒品，乙○○及林世華二人，
    在上開省道路段，為埋伏警員當場查獲而未遂，同時自林世
    華身上扣得安非他命一小包；隨即在台南縣新市鄉永就村三
    之一號乙○○住處，實施搜索，扣得安非他命六小包（淨重
    五．九三公克）及分裝袋八十四個。另經檢察官於九十年五
    月四日，在台灣台南看守所保管乙○○物品中，扣得上開行
    動電話一支及電池一個在案。
二、案經台南縣警察局麻豆分局報請，台灣台南地方法院檢察署
    檢察官偵查起訴。
      理      由
一、前揭事實，業據上訴人即被告乙○○於警訊供承查獲當日所
    攜帶安非他命，係準備販賣予丙○○，尚未交易即為警查獲
    等情，並於偵查中對於前揭時、地，販賣安非他命予丙○○
    二次，交易金額分別為每次一千元之事實再次供承不諱，核
    與證人丙○○於偵查中，與被告當庭對質結果，丙○○證稱
    ，其於九十年四月初，在省道台一線新市鄉路段，幫其朋友
    綽號「大達」者，向乙○○購買安非他命二次，金額均是一
    千元，及本件係其向麻豆派出所，檢舉乙○○販毒等情（見
    九十年度偵字第五○二九號卷一○八頁背面至一○九頁），
    大致相符。又同案被告林世華（已經判刑確定）於警訊及偵
    查中均供稱，本件查獲當日，係被告乙○○邀其作伴，擬販
    賣安非他命予他人等情（見九十年度偵字第五○三二號卷十
    三頁）。另扣案白色結晶體七小包，經送法務部調查局鑑驗
    結果，確係第二級毒品安非他命（其中六小包淨重為五‧九
    三公克，另一小包淨重為一．四八公克，合計淨重七．四一
    公克），有該局九十年九月廿日陸(一)字第90056916號檢驗
    通知書在卷可憑（見原審卷卅九頁）。又政府為杜絕毒品氾
    濫，對於查緝施用毒品及販賣毒品工作，無不嚴加執行，販
    賣毒品罪又係重罪，設若無利可圖，衡情一般持有毒品者，
    當無輕易將所持有安非他命轉讓他人，而甘冒於再次向他人
    購買時，而被查獲移送法辦危險之理。足證被告乙○○出售
    毒品時，顯已有圖利意圖甚明，應堪認定。
二、至被告乙○○嗣於原審及本院審理時翻供辯稱：「伊有心臟
    病，在偵查中恐遭羈押，始承認販賣毒品；丙○○於偵查中
    陳稱向伊購買安非他命時間，與伊所供稱時間不符，顯見丙
    ○○證言不實，查獲當時，伊係拿伊幫丙○○購買三千元安
    非他命給丙○○，非販賣」云云。惟查：
  (一)被告乙○○於案發當時，年紀已達卅五歲，精神狀況正常，
    應屬具有相當社會經驗成年人，且被告乙○○在本案之前，
    因傷害致死案件，經法院判處有期徒刑三年六月確定，有被
    告全國前案紀錄表在卷可稽，足見被告乙○○已有涉案及偵
    審經驗；而販賣毒品犯罪行為，刑責甚重，為一般人所週知
    。被告既為卅五歲正常成年人，且本身曾有涉案偵審經驗，
    衡情對自承販賣毒品犯行後果，理應知之甚明。倘被告乙○
    ○確屬無辜，理當於警偵訊，極力辯駁，以免無端遭受重刑
    追訴，始合常理；乃竟謂係為求獲得交保，而於警訊、偵查
    迭次誣陷自己，故意承認不實販毒犯行云云，顯與情理有違
    ，難予置信。是以，被告乙○○應係因前往現場販毒交易時
    ，而為警方當場查獲，無法狡辯，始予承認販毒無訛，且證
    人丙○○於偵查中，經與被告乙○○對質結果，亦當場指證
    係向被告乙○○購買毒品無誤。由此可見，被告乙○○係因
    見其犯行，已無法抵賴，乃自行坦認犯行。是以被告在警偵
    訊時，應係在自由意識下，坦認本件販毒犯行。嗣被告乙○
    ○因施用毒品案件，經送台灣台南看守所執行觀察勒戒，經
    原審認被告乙○○原羈押原因消滅，撤銷羈押後，因恐再次
    判刑，自原審起，被告乙○○即翻異前供，否認本件販毒犯
    行，此為情理之常。
  (二)次按證人陳述，前後如有不符，或相互間有所歧異時，究以
    何者為可採，乃法院本於自由心證得予斟酌事項，非謂一有
    不符或予盾，即應認其全部，均不可採信（最高法院七十四
    年台上字一五九九號判例意旨參照）。本件證人丙○○雖迭
    於偵審中供稱：伊未有吸食毒品習慣，係伊朋友向乙○○購
    買安非他命，非伊本人向乙○○購買安非他命云云；又證人
    丙○○就其朋友究係綽號「佳佳」、「大達」或「大尾」者
    ，亦供述不一。然證人丙○○就被告乙○○確有販賣安非他
    命一節，前後供證，均屬一致。證人丙○○雖迭次陳稱，其
    未有吸食毒品習慣，惟經檢察官於偵查中核發搜索票，前往
    證人丙○○住處搜索結果，並採擷證人丙○○尿液送驗結果
    ，確呈甲基安非他命及嗎啡陽性反應，有法務部調查局九十
    年十月十五日陸(一)字第90062059號檢驗通知書在卷可稽（
    詳原審卷六三頁），足見證人丙○○確有吸食安非他命習慣
    。況毒品買賣交易因涉刑責，常人無不隱密行之，且除非熟
    稔且為己所信任者，衡情鮮有託他人交易。證人丙○○稱係
    幫朋友購買，然屢經傳喚，所稱朋友，陳述不一，顯見證人
    丙○○係為避免遭刑事追訴，始供稱非其本人購買，而改稱
    係代朋友購買毒品，並不違常情。參以偵查中經檢察官命被
    告乙○○及證人丙○○對質結果，被告乙○○供稱曾販賣安
    非他命予證人丙○○二次，金額均為一千元，不認識綽號「
    大達」者，交易時證人丙○○均獨自前往等情（詳九十年度
    偵字第五○二九號卷一○八至一○九頁）。是以，比較證人
    丙○○先後供證，及與其他事證，相互斟酌結果，應認證人
    丙○○本身，確有向被告丙○○購買安非他命無訛。又縱認
    證人丙○○確係幫他人購買毒品，仍無礙於被告乙○○販賣
    毒品犯行成立。至證人丙○○就購買毒品時間，因記憶因素
    ，所述與被告乙○○所供，雖有出入。然二人所供，一為九
    十年三月間，一為九十年四月初，二者時間不過數日而已，
    差距甚微。常人於從事違法毒品交易行為，應無可能刻意記
    憶其時間。依上說明，尚難憑此，遽認證人丙○○所證，全
    然不可採信。至被告辯護人於本院聲請再次傳訊證人丙○○
    ，但查，證人丙○○已於九十二年十一月十七日台灣台南地
    方法院檢察署發佈通緝，有台灣高等法院被告通緝紀錄表一
    紙在卷可證，本院亦傳訊未著，有郵局訴訟文書不能送達事
    由報告書可按，然本院認為證人丙○○所證，並非不可採信
    ，已如前述。
  (三)被告乙○○於原審辯稱：「查獲當日，伊係欲將其幫丙○○
    購買安非他命，交付給丙○○，而非販賣」云云。惟被告乙
    ○○於為警查獲當時，確係欲販賣安非他命予丙○○等情，
    已據被告乙○○於警偵訊自白不諱，與證人丙○○證述及同
    案被告林世華於警偵訊供述情節相符，且麻豆派所員警甲○
    ○，於偵查中亦稱：係綽號「阿忠」丙○○，至派出所報案
    稱，有人要販賣安非他命給他，且告知販毒者車牌號碼等語
    （見九十年度偵字第五○二九號卷一二二頁背面）。警員甲
    ○○於本院審理時證稱：「丙○○是我們的線民，他聯絡我
    的手機，我再告知值班員警」、「... 他通報後，我們到現
    場查案，看到被告出現，結果被告還以車撞我們，可見他作
    賊心虛」等語。至同案被告林世華嗣後雖改稱，於警訊因警
    察作勢要打伊，伊會害怕，故所言不實在云云。惟據製作林
    世華筆錄之警員陳耿賢於原審供稱：「本件林世華製作筆錄
    當時，精神狀況很穩定，無害怕樣子，筆錄所載均係林世華
    自己所供述，否則伊無法得知，並加以記載」等語（見原審
    卷一二五頁）。準此以觀，足見同案被告林世華嗣後翻供，
    顯係卸責之詞，不足採信。況林世華於原審又供稱：檢察官
    訊問時未嚇伊，係因乙○○承認，其始跟著承認等語（見原
    審卷第一○六頁），益證林世華嗣後翻供，不足採信。再者
    毒品交易有涉犯刑責風險，被告乙○○辯稱，其係替證人丙
    ○○購買，與經驗法則不符，亦非可採。
  (四)綜上所述，比較被告前後供述，暨參酌其他事證，相互觀察
    ，足認被告乙○○所辯係卸責之詞。本件事證明確，被告販
    賣毒品犯行，堪以認定。
三、至辯護意旨稱：依證人丙○○於原審係證稱，其未向乙○○
    購買毒品，而係聽聞朋友綽號「大尾」稱，曾向乙○○購買
    毒品，其證言係屬傳聞證據，要不得採為不利於被告證據云
    云。證人丙○○又證述，係因其知「大尾」，欲找乙○○購
    買毒品，始報警查獲乙○○，證人丙○○與被告乙○○間，
    並無真正買賣毒品合意，乃為配合警方，以陷害教唆方式，
    令被告乙○○產生販賣毒品意圖，再予以逮捕，本件警方查
    獲被告乙○○行為，顯已違反程序正義原則，應無證據能力
    可言。是以，亦不得採為不利於被告乙○○證據。惟查：
  (一)本件證人丙○○確有向被告乙○○購買毒品，而非僅係聽聞
    朋友綽號「大尾」者陳述而已，詳如前述。故證人丙○○證
    言，非僅屬傳聞證據，本院自得採為認定被告販售毒品犯行
    證據基礎。
  (二)又所謂「誘捕偵查」，於現今美、德國等法治進步國家，已
    承認係擔負犯罪取締偵查機關，誘發他人犯罪，而於其實施
    犯罪時，加以逮捕，進而追訴處罰之偵查方法。類型有二：
    一是「機會提供型」，即對原本潛藏犯意者，強化其犯意或
    提供機會使其實施犯罪。二是「犯意誘發型」，即對本無犯
    意存在者，誘其犯罪。目前實務認為，在誘捕偵查中，偵查
    人員行為，若未違反普通正義觀念，及有害於正當法律程序
    ，所建立基本公正性 (fundamental fairness.)，偵查人員
    即絲毫無侵害被告憲法上所保障權利，自不得以誘捕抗辯，
    排除偵查人員因此所取得證據資料。在上揭類型中，原則上
    承認「機會提供型」證據取得之適法性。以本件而言，被告
    乙○○其前已販售毒品予丙○○二次，顯自始即存在有販售
    毒品之「犯罪傾向」性格，查獲時，誘捕行為與被告乙○○
    犯罪行為間，僅在於機會提供上有關聯，倘被告無販毒之傾
    向或意圖，不可能因證人丙○○約定購買毒品，被告即依約
    定時間隨身攜帶毒品前往交易，並有當場查獲毒品可證，是
    本件不得認為係「陷阱」。因此，本件證人丙○○，先與被
    告乙○○相約購買毒品時地後，再由證人丙○○，向警方報
    案，由警員在交易地點埋伏，嗣被告乙○○依約攜帶證人丙
    ○○所訂購毒品至現場，即遭警逮捕，足見被告乙○○原本
    即具有販毒犯意，非證人丙○○誘其販售毒品犯罪，且本件
    提供被告乙○○犯罪機會者，非偵查人員，係警方接獲報案
    後，於交易地點伺機埋伏而查獲，與上揭說明「誘捕偵查」
    定義，亦有未合，其所為偵查逮捕行為本身，應未侵害被告
    受憲法所保障任何權利，警員因此所取得證據資料，自得作
    為認事用法依憑，而具有證據能力。
四、按毒品或偽禁藥品販賣，凡基於營利目的，販入或賣出，有
    一於此，犯罪即屬既遂（最高法院廿五年非字第一二三號判
    例、司法院院解字第四○七七號解釋及最高法院六十六年一
    月廿四日六十六年度第一次刑事庭庭推總會決議(二)意旨參照
    ）。本件被告乙○○先後二次販賣安非他命予證人丙○○行
    為，核其所為，係犯毒品危害防制條例第四條第二項販賣第
    二級毒品既遂罪。另被告乙○○於九十年四月廿六日下午四
    時十分許販賣毒品犯行，係證人丙○○，為檢舉被告乙○○
    販毒犯行，而主動以0000000000號行動電話，與被告乙○○
    所使用0000000000號行動電話聯絡購買，觀諸該二支電話通
    聯紀錄記載，於九十年四月廿六日下午三時四十六分許，係
    證人丙○○先使用行動電話0000000000號，主動發話予被告
    乙○○自可明白（見九十年度偵字第五○二九號卷第六二、
    七八頁），且經證人丙○○，迭次於偵審中證稱，係其檢舉
    被告乙○○販毒。是該次毒品交易行為，證人丙○○其內心
    真意，雖非為了購買毒品，但表現於外意思表示，仍屬購買
    毒品要約行為；而被告乙○○除了有販毒故意，且依約攜帶
    毒品前往交易，顯已著手實施販毒行為，而因警察埋伏在側
    ，伺機逮捕，致事實上渠二人不能真正完成毒品買賣交易行
    為。是被告乙○○該次販賣毒品安非他命予丙○○行為，應
    屬未遂（最高法院八十五年第四次刑庭會議決議意旨參照）
    。至被告又稱其與證人丙○○間，有仇隙存在，故丙○○所
    言不實；伊於警訊所言，係受警方恐嚇，所供與事實不符云
    云。惟本件並非僅依證人丙○○證言及被告乙○○自白，認
    定被告乙○○販毒，而係比較被告乙○○前後供述，及其他
    事證，相互綜合觀察，而為被告乙○○販售毒品認定，已如
    前述。又被告乙○○係同案被告林世華表哥（見原審卷四九
    頁），同案林世華所供應不會設詞誣陷，其證言應堪採信。
    則被告乙○○上開所辯，應不足為採。又被告辯謂，伊係為
    自己吸食，非販賣；案發當日係與證人丙○○見面談判，非
    販賣毒品；且現場並無購買者出現云云。然被告乙○○如係
    自己吸食，為何需至省道上吸食？若係談判，又為何需帶毒
    品前往；警察臨檢，為何企圖逃逸，欲以車子衝撞員警？凡
    此在在令人生疑，所辯與經驗法則不相符。又本件現場雖無
    購買者，係因被告、丙○○二人事實上不能完成買賣毒品行
    為，應無礙被告乙○○第三次販賣毒品未遂犯行成立。至辯
    護意旨謂，被告乙○○與丙○○通聯時間甚短，是否足以談
    妥購買細節；又如何擔保證人丙○○證言真實性云云。惟被
    告乙○○與丙○○並非第一次交易，通話時間雖僅有一分廿
    三秒，但對僅聯絡交易時地、數量、金額，應屬綽綽有餘；
    又二人通話時間在當天下午三時四十六分許，另為警查獲時
    間，則在當天下午四時十分許，前後計有廿四分鐘時間，被
    告乙○○自台南縣新化鎮出發，到抵達販售地點台南縣新市
    鄉○○村○道台一線三一三．六公里處，二地係毗鄰鄉鎮，
    相距甚近，其時間顯已足夠；況被告乙○○係在通話後廿四
    分鐘，即出現在現場，證人丙○○又曾為購買毒品，向被告
    乙○○為要約意思表示。由此可見，被告乙○○赴約係為販
    售毒品予證人丙○○無訛。本件事證明確，被告犯行，堪予
    認定。自應依法論科。
五、核被告乙○○該部分所為，係另犯毒品危害防制條例第四條
    第二項販賣第二級毒品罪。被告乙○○先後三次販賣毒品安
    非他命犯行（其中二次既遂、一次未遂），時間緊接，所犯
    係構成要件相同之罪，顯係基於概括犯意反覆為之，為連續
    犯，應依刑法第五十六條規定，從一罪論以販賣毒品既遂罪
    ，並依法加重其刑（本刑無期徒刑部分不予加重），其持有
    毒品低度行為，應為販賣毒品高度行為吸收，不另論罪。
六、原審以被告乙○○販賣毒品，罪證明確，因予論處被告罪刑
    ，固非無見。但查，扣案之行動電話壹支、電池壹個，係被
    告用以聯絡販賣毒品之工具，應依毒品危害防制條例第十九
    條第一項規定宣告沒收，原審判決卻以刑法第卅八條第一項
    第二款規定宣告沒收，其法則之適用，容有未合。被告上訴
    意旨，否認犯罪，指摘原判決不當，雖無可取，然原判決既
    有前述可議之處，即屬無可維持，應由本院撤銷改判，茲審
    酌被告乙○○為牟利而販賣毒品安非他命，嚴重戕害國民身
    心健康，然其販賣次數、數量、所得利益不多，暨被告犯罪
    後堅不吐實之態度等一切情狀，量處被告乙○○有期徒刑七
    年六月；併敘明扣案第二級毒品安非他命七小包（合計淨重
    七‧四一公克），經鑑定結果，均係屬毒品，不問屬於犯人
    與否，應依毒品危害防制條例第十八條第一項前段規定宣告
    沒收銷燬之；扣案行動電話一支及電池一個，則係被告乙○
    ○與丙○○，用以聯絡購買毒品事宜工具，業據被告乙○○
    供明在卷（見原審卷一○七頁），應依毒品危害防制條例第
    十九條第一項第二款規定，併諭知沒收。另被告販賣毒品安
    非他命二次予證人丙○○，所得財物二千元，依毒品危害防
    制條例第十九條第一項規定，應予宣告沒收，如全部或一部
    不能沒收時，以其財產抵償之。至扣案八十四個分裝袋，係
    被告乙○○施用安非他命所用之物，業據其供明在卷（見原
    審卷一○七、一三○頁），並無證據證明與本件販賣犯行有
    何關連，不另為沒收諭知。
據上論斷，應依刑事訴訟法第三百六十九條第一項前段、第三百
六十四條、第二百九十九條第一項前段、毒品危害防制條例第四
條第二項、第十九條第一項、刑法第十一條前段、第五十六條，
判決如主文。
本案經檢察官王碧霞到庭執行職務。
中　　華　　民　　國　　94　　年　　6 　　月　　30　　日
                  刑事第四庭    審判長法　官　鄭文肅
                                      法　官　陳珍如
                                      法　官　林勝木
以上正本證明與原本無異。
如不服本判決，應於收受本判決後十日內向本院提出上訴書狀。
其未敘述上訴理由者並得於提起上訴後十日內向本院補提理由書
狀（均須按他造當事人之人數附繕本）「切勿逕送上級法院」。
　　　　　　　　　　　　　　　　　　　書記官　吳秋賢
中　　華　　民　　國　　94　　年　　7 　　月　　1 　　日
附錄法條：
毒品危害防制條例第4條：
製造、運輸、販賣第一級毒品者，處死刑或無期徒刑；處無期徒
刑者，得併科新台幣一千萬元以下罰金。
製造、運輸、販賣第二級毒品者，處無期徒刑或七年以上有期徒
刑，得併科新台幣七百萬元以下罰金。
製造、運輸、販賣第三級毒品者，處五年以上有期徒刑，得併科
新台幣五百萬元以下罰金。
製造、運輸、販賣專供製造或施用毒品之器具者，處一年以上七年
以下有期徒刑，得併科新台幣一百萬元以下罰金。
前四項之未遂犯罰之。
